臺灣高等法院民事裁定　　　　　　　　　100年度抗字第762號
抗　告　人　林祺展
上列抗告人因與相對人方炫棍等間請求分割共有物事件，聲請
法官迴避，對於民國100年4月29日臺灣宜蘭地方法院100年度聲
字第9號裁定提起抗告，本院裁定如下：
    主  文
抗告駁回。
抗告訴訟費用由抗告人負擔。
    理  由
一、抗告意旨略以：
(一)伊已向臺灣宜蘭地方法院檢察署（下稱宜蘭地檢）對99年度
    訴字第351號分割共有物事件（下稱「分割共有物事件」）
    之承審法官（下稱「承審法官」）提起詐欺、瀆職等罪之告
    訴，雖經宜蘭地檢簽結，惟承審法官與伊曾互為刑事訴訟相
    對人，已有嫌怨，足認承審法官執行職務恐有偏頗之虞，不
    宜再就分割共有物事件為審判。
(二)承審法官之配偶林翠華法官（下稱林法官），與伊昔有嫌隙
    ，伊於案件中曾當面喝叱林法官，此為承審法官早所知悉，
    故應令承審法官迴避。
(三)承審法官就伊為當事人之另案所為臺灣宜蘭地方法院（下稱
    宜院）99年度重訴字第21號判決（下稱「第21號判決」），
    其判決內容認定「由兩造共同起造興建之建物」等語，非但
    與該案卷內書證相違，亦與同法院96年度重訴字第46號及本
    院99年度重上字第393號判決（此二判決以下稱「他案二判
    決」均認定「由承租人出資興建而起造建物」），其事實認
    定有所不同。承審法官判伊敗訴，顯係藉機挾怨報復，彰彰
    甚明。
(四)本件原裁定（100年度聲字第9號聲請迴避事件）係由林法官
    受理，林法官既為承審法官之配偶，不應承辦原裁定。且原
    裁定所載勘驗本件分割共有物事件100年1月4 日言詞辯論之
    庭訊錄音內容，其勘驗不詳實又斷章取義，未如實呈現「承
    審法官詐欺抗告人及意圖使抗告人陷於錯誤」之事實，原裁
    定認定事實及調查證據均不當，實難令人甘服。
(五)爰提起抗告，請求廢棄原裁定，並准承審法官迴避。
二、按法官有民事訴訟法第32條所定以外之情形，足認其執行職
    務有偏頗之虞者，當事人得聲請法官迴避，民事訴訟法第33
    條第1項第2款固有明文。惟上開得據以聲請法官迴避之情形
    ，應以法官對於訴訟標的有特別利害關係，或與當事人之一
    造有密切之交誼或嫌怨，或基於其他情形客觀上足疑其為不
    公平之審判為其原因事實，若僅憑當事人之主觀臆測、或不
    滿意法官進行訴訟遲緩、或認法官指揮訴訟欠當、或僅因於
    訴訟進行中法官之指揮或裁判，致當事人一造不利，在主觀
    上疑其不公，即不得認為法官執行職務有偏頗之虞（最高法
    院69年台抗字第457號、18年抗字第342號判例意旨參照）。
三、經查：
(一)抗告人固主張伊已向宜蘭地檢對承審法官提起詐欺、瀆職等
    罪之告訴，伊與承審法官曾互為刑事訴訟相對人，已有嫌怨
    云云。惟查抗告人所提出之告訴案，宜蘭地檢僅以「100年
    度他字第108號」案受理，而該「他」字案件既經宜蘭地檢
    「簽結」（見本院卷第10頁宜蘭地檢書函），此即難認承審
    法官有應予迴避之事由。抗告人認承審法官因其告訴即「當
    然心有怨隙而有偏頗之虞」，此顯係其個人主觀之臆測。若
    如准許案件當事人向地檢署申告承辦法官，即可據以聲請該
    法官迴避，此不啻令當事人日後均可循此途徑任擇法官，顯
    然違反法官法定之公正原則，抗告人之主張，顯不可採。
(二)抗告人雖稱伊曾當面叱喝承審法官之配偶林法官，而與林法
    官有嫌隙，承審法官為替其配偶出氣挾怨報復云云。惟法官
    受理案件眾多，對於當事人之各種態度行止早已司空見慣，
    了然於胸，抗告人叱喝承審法官之配偶，核與承審法官職務
    之行使無關，客觀上不足認將使承審法官執行職務有偏頗之
    虞，此核亦屬抗告人之主觀臆測，並無足採。
(三)又按法院本於其職權調查證據、認定事實，並斟酌全部辯論
    意旨及調查證據之結果而為判決，如當事人不服該判決，可
    循上訴途徑尋求救濟。抗告人僅以其曾於「第21號判決」受
    敗訴之不利結果、及承審法官於該案認定之事實，與他案二
    判決或有不同，即謂承審法官執行職務偏頗，係藉機挾怨報
    復云云，顯為其主觀之臆測。況查，「他案二判決」亦係判
    決抗告人敗訴，結論與「第21號判決」並無不同，此有該二
    判決附卷可憑，抗告人此主觀臆測，亦無足採。
(四)原裁定之承辦法官有三位，並非僅林法官一人，原裁定之結
    論既係三位法官評議之結果，且查林法官於原裁定亦無民事
    訴訟法第32條或第33條應自行迴避或被聲請迴避之事由，其
    受理原裁定，自難謂為違法。又抗告人雖稱原裁定卷內所載
    100年1月4日庭訊錄音勘驗內容不詳實又斷章取義，未如實
    呈現「承審法官詐欺抗告人及意圖使抗告人陷於錯誤」之事
    實云云。惟本院於100年5月7日函請抗告人自行向宜院聲請
    閱卷調取該日庭訊錄音光碟，並自行將其有爭執部分完整翻
    譯為譯文，俾提供本院核對，然抗告人於100年6月10日具狀
    向本院陳稱：請本院逕就卷內資料為審酌（見本院卷第17頁
    ）。而本院依職權向原法院調取該日庭訊光碟，經本院勘驗
    結果，附於原法院卷第5-25頁之譯文堪稱完整，並無抗告人
    所指摘之不實或斷章取義情事，又遍觀該日庭訊內容，承審
    法官僅係本於其法之確信，就該案行使闡明權，抗告人稱承
    審法官詐欺並意圖使伊陷於錯誤云云，顯有誤解。
(五)綜上，抗告人以前開事由聲請承審法官迴避，尚不符民事訴
    訟法第33條第1項第2款之要件，除此外，抗告人復未提出可
    即時調查之證據，以釋明承審法官對於本件訴訟標的有特別
    利害關係、或與當事人之一造有密切之交誼或嫌怨、或基於
    其他情形客觀上足疑其有為不公平審判之情事發生，僅憑其
    主觀臆測及不滿承審法官訴訟指揮或闡明權之行使，逕謂承
    審法官執行職務有偏頗之虞，尚無足取。原法院裁定駁回其
    聲請，於法核無不合，抗告意旨指摘原裁定不當，求予廢棄
    ，為無理由，應予駁回。
四、據上論結，本件聲請為無理由，爰依裁定如主文。
中    華    民    國    100    年     7    月    7    日
                    民事第十庭
                        審判長法  官  張宗權
                              法  官  周玫芳
                              法  官  林曉芳
正本係照原本作成。
不得再抗告。
中    華    民    國   100    年    7     月    11    日
                              書記官  鄭淑昀